最  高  行  政  法  院  裁  定
110年度上字第802號
上  訴  人  吳永裕                                      

訴訟代理人  許文華  律師
被 上訴 人  國立埔里高級工業職業學校


代  表  人  孫兆霞              
上列當事人間性別平等教育法事件，上訴人對於中華民國110年1
1月10日臺中高等行政法院109年度訴字第310號判決，提起上訴
，本院裁定如下：
　　主  文
上訴駁回。
上訴審訴訟費用由上訴人負擔。
　　理  由
一、按對於高等行政法院判決之上訴，非以其違背法令為理由，
    不得為之，行政訴訟法第242條定有明文。依同法第243條第
    1項規定，判決不適用法規或適用不當者，為違背法令；而
    判決有同法條第2項所列各款情形之一者，為當然違背法令
    。是當事人對於高等行政法院判決上訴，如依行政訴訟法第
    243條第1項規定，以高等行政法院判決有不適用法規或適用
    不當為理由時，其上訴狀或理由書應有具體之指摘，並揭示
    該法規之條項或其內容；若係成文法以外之法則，應揭示該
    法則之旨趣；倘為司法院大法官解釋，則應揭示該解釋之字
    號或其內容。如以行政訴訟法第243條第2項所列各款情形為
    理由時，其上訴狀或理由書，應揭示合於該條項各款之事實
    。上訴狀或理由書如未依此項方法表明，或其所表明者與上
    開法條規定不合時，即難認為已對高等行政法院判決之違背
    法令有具體之指摘，其上訴自難認為合法。
二、上訴人係被上訴人之代理教師，於民國109年1月10日遭提出
    校園性騷擾事件調查申請，學生指稱上訴人多次在課堂上講
    出「套套」「機機」「套套要放在機機上」等具有性意味之
    言詞（下稱系爭言詞）。經被上訴人於109年1月13日召開性
    別平等教育委員會（下稱性平會）決議受理，並組成調查小
    組調查。案經調查小組提出調查報告（下稱系爭報告），經
    性平會決議通過系爭報告，認定上訴人系爭言詞已構成性別
    平等教育法（下稱性平法）第2條第4款第1目之性騷擾，由
    被上訴人以109年4月20日埔工學字第1090002049號函（下稱
    原處分）予上訴人下列處置：㈠自費接受心理輔導（著重於
    性別意識之建立，時數由輔導專業人員評估決定）。㈡自費
    接受2小時性騷擾防治課程。上訴人不服，提起申復，經被
    上訴人申復審議小組決議申復無理由，由被上訴人以109年6
    月17日埔工學字第1090003570號函附申復審議決定書予上訴
    人。上訴人仍不服，循序向臺中高等行政法院（下稱原審）
    提起行政訴訟，聲明：原處分、申復審議決定及訴願決定均
    撤銷。經原審109年度訴字第310號判決（下稱原判決）駁回
    後，提起上訴。
三、上訴人對原判決提起上訴，雖以該判決違背法令為由，主張
    略以：㈠被上訴人係基於系爭報告認定上訴人性騷擾成立之
    事實，始依性平法第25條第2項規定，給予上訴人原處分之
    處置，倘僅撤銷原處分、申復審議決定及訴願決定，未撤銷
    系爭報告，則因系爭報告認定上訴人成立性騷擾之事實基礎
    尚存在，被上訴人恐於訴訟終結後，執系爭報告另為新懲處
    處分，原判決逕認系爭報告非屬行政處分，顯有判決不適用
    法規之違誤。㈡本件檢舉學生係因使用USB隨身碟時，未依上
    訴人規定之方式，而遭上訴人拔取並訓斥，因而心生不滿，
    始基於挾怨報復之心態提出性騷擾申請調查，並非系爭言詞
    具有「性意味」及「不受歡迎」，原判決稱檢舉學生提出性
    騷擾申請調查之動機不會變更系爭言詞之性騷擾本質，其見
    解顯然違背經驗法則與論理法則。㈢原判決既肯認系爭言詞
    ，全班學生均知悉係指「隨身碟蓋子」「電腦主機」「蓋子
    要放在主機上」，而無誤解為男性性器官或保險套之可能，
    是系爭言詞實與性意味無涉，卻稱系爭言詞乃性平法第2條
    第4款第1目之性騷擾，不因多數閱聽人之容忍度較高而變更
    性騷擾之本質，有判決理由矛盾之瑕疵。況依本院107年度
    判字第310號判決意旨，是否成立性騷擾需依綜合判斷標準
    ，系爭言詞之背景為課堂中，環境為電腦教室，與上訴人教
    授之電腦實習課程又存有關聯，且雙方為師生關係，經綜合
    判斷顯不應成立性騷擾，詎原判決卻仍稱系爭言詞具有性意
    味屬性騷擾，實有誤認事實、採證違誤及不適用法規之違法
    。㈣依「合理被害人」標準，與檢舉學生同班之相關人聽聞
    系爭言詞後，均僅表示「不會覺得跟色情有關」「沒有雙關
    意思」「覺得好笑」，與檢舉學生同班之5位女學生均未提
    出性騷擾申請調查，與上訴人同為男性之檢舉學生應無對系
    爭言詞感到性騷擾之理。再依相關法規及近期司法實務見解
    所示之「理性第三人」之觀點，就系爭言詞是否具有性的本
    質予以判斷，因系爭言詞並非僅針對檢舉學生，對其並無敵
    意或貶抑，系爭言詞之目的在於要求學生將隨身碟蓋子統一
    放置於電腦主機上，顯然與性騷擾無涉。㈤系爭言詞非私下
    單獨對特定學生為之，因此顯與一般性騷擾常態不同，況上
    訴人於眾目睽睽之下，實無可能公然為性騷擾之言行，系爭
    報告卻仍違法認定上訴人對檢舉學生成立性騷擾，實有重大
    瑕疵，原判決認定系爭報告及調查結果並無違誤，具有誤認
    事實或採證違法之違誤。又系爭報告就具有「性意味」成分
    較高之「插後面」乙語，已認定屬正常教學活動範圍，而不
    成立性騷擾，卻將具有「性意味」成分較低之系爭言詞認定
    成立性騷擾，顯見調查小組認定是否成立性騷擾有標準不一
    且前後矛盾之情，原判決就系爭報告前後矛盾之處未置一詞
    ，有判決不備理由等語。
四、惟查，原判決已敘明：㈠學校就校園性侵害、性騷擾或性霸
    凌事件，始為最終作成具體決定而對外發生法律規制效力之
    行政機關，性平會作成之系爭報告及處理建議，非屬行政處
    分，上訴人對系爭報告認定之事實或學校之處理結果不服，
    應以學校作成處理結果之行政處分提起申復及依性平法第34
    條規定提起行政救濟。㈡檢舉學生指稱上訴人多次在課堂上
    講出具有性意味之系爭言詞，令其感到非常不適，調查小組
    為釐清事實，分別對課堂上其他學生進行訪談，依調查小組
    訪談紀錄可知，全班學生均明確知悉上訴人係以具有性意味
    意涵之系爭言詞隱喻指涉為「隨身碟蓋子」及「電腦主機」
    「蓋子要放在主機上」，雖有多數學生認為上述雙關隱喻係
    屬「好笑」「有一點冒犯」「不會在意」，然則系爭言詞純
    然涉及性意味之意涵，並非具有多重意義而可能導致誤解之
    疑慮。上訴人使用性意涵之雙關語，於課堂教學反覆使用，
    自屬性平法第2條第4款第1目所稱：「以明示或暗示之方式
    ，從事不受歡迎且具有性意味或性別歧視之言詞或行為，致
    影響他人之人格尊嚴、學習、或工作之機會或表現者」之性
    騷擾。系爭言詞性騷擾之本質，並不因「多數」閱聽人對於
    用語容忍度較高，而變更其性騷擾之本質。至上訴人主張檢
    舉學生實係挾怨報復等語，要屬檢舉動機之爭論，亦難變更
    系爭言詞係屬性騷擾之本質。㈢系爭言詞之本質既係以「暗
    示隱喻」之雙關語而為性意味之言詞，影響「個別」不認同
    系爭言詞之學生「學習」活動，即為性平法第2條第4款第1
    目之性騷擾，要難以其屬「教學幽默」而豁免等語甚詳。經
    核上訴意旨，無非重述其在原審提出而為原審所不採之主張
    ，就原審取捨證據、認定事實之職權行使，指摘其為不當，
    復執其一己法律見解，就原審已論斷或指駁不採之理由，泛
    言原判決有理由矛盾、理由不備及不適用法規之違法，而非
    具體表明合於不適用法規、適用法規不當、或行政訴訟法第
    243條第2項所列各款之情形，難認對原判決之如何違背法令
    已有具體之指摘。依首揭規定及說明，應認其上訴為不合法
    。
五、據上論結，本件上訴為不合法。依行政訴訟法第249條第1項
    前段、第104條、民事訴訟法第95條、第78條，裁定如主文
    。
中　　華　　民　　國　　111 　年　　1 　　月　　27　　日
                    最高行政法院第四庭
                        審判長法官  胡　方　新　
                              法官　陳　國　成
                              法官　蕭　惠　芳
                              法官　林　惠　瑜
                              法官　曹　瑞　卿

以  上  正  本  證  明  與  原  本  無  異
中　　華　　民　　國　　111 　年　　1 　　月　　28　　日
　　　　　　　　　　　　　　　書記官　莊  子  誼